【裁判字號】    96,交聲,164
【裁判日期】    970507
【裁判案由】    違反道路交通管理處罰條例聲明異議
【裁判全文】
臺灣雲林地方法院交通事件裁定         96年度交聲字第164號
移送機關即
原處分機關  交通部公路總局嘉義區監理所雲林監理站
異  議  人
即受處分人  陳麗蓮即萬荔企業社
上列受處分人因違反道路交通管理處罰條例案件，對於交通部公
路總局嘉義區監理所雲林監理站民國96年9 月18日所為之處分（
原處分案號：雲監裁字第裁72-HC0000000號），聲明異議，本院
裁定如下：
    主  文
異議駁回。
    理  由
一、原處分意旨略以：異議人即受處分人陳麗蓮即萬荔企業社所
    僱用之營業貨運曳引車駕駛林茂誠，駕駛車牌號碼606-RK號
    自用大貨車（下稱系爭大貨車），於民國96年8 月8 日下午
    1 時25分許，在臺中縣沙鹿鎮○○路與明德路口，因「汽車
    裝載貨物超過核定之重量」之違規，為臺中縣警察局清水分
    局清水派出所（下稱原舉發單位）以中縣警交字第
    HC0000000 號舉發違反道路交通管理事件通知單 (下稱系爭
    通知單)，當 場舉發（經林茂誠簽收）。異議人於96年8 月
    16日向移送機關即原處分機關交通部公路總局嘉義區監理所
    雲林監理站（下稱原處分機關）提出陳述，經原處分機關發
    函原舉發單位查證，原舉發單位於96年8 月22日以中縣清警
    交字第0960034885號函覆當日原舉發單位員警當時依系爭大
    貨車行車執照所核定之總重量（21公噸）予以取締（過磅總
    重22.75 公噸），違規事實明確等情。原處分機關遂將前情
    函知異議人，並以異議人違反道路交通管理處罰條例第29條
    之2 第1 項、第3 項規定，依道路交通管理事件統一裁罰基
    準及處理細則第43、44、67條規定，於96年9 月18日，以雲
    監裁字第裁72-HC0000000號違反道路交通管理事件裁決書（
    下稱系爭裁決書）裁處異議人罰鍰新臺幣（下同）12,000元
    罰鍰，並記汽車違規紀錄1 次，系爭裁決書於96年9 月20日
    許，在臺中線
二、聲明異議意旨略以：本件固不否認過磅之數值，惟很可能因
    地磅工具誤差所致，又違反道路交通管理事件統一裁罰基準
    及處理細則規定駕駛汽車裝載貨物超過核定之總重量或總聯
    結重量，未逾10％者，得免予舉發，亦有交通部路政司65年
    4 月1 日臺字第44915 號函示意旨及86年11月3 日交路（86
    ）監字第11093 號函文可稽。故本件雖超過核定重量1.75公
    噸，惟顯未逾核定總重量10％，依上開規定應予免罰，爰提
    起本件異議等語。
三、按汽車裝載貨物超過核定之總重量、總聯結重量者，處汽車
    所有人罰鍰，並記汽車違規紀錄1 次，其應歸責於汽車駕駛
    人時，除依第3 項規定處汽車駕駛人罰鍰及依第63條第1 項
    第2 款規定記點外，並記該汽車違規紀錄1 次；有前2 項規
    定之情形者，應責令改正或當場禁止通行，並處新臺幣
    10,000元罰鍰，超載10公噸以下者，以總超載部分，每1 公
    噸加罰新臺幣1,000 元；超載逾10公噸至20公噸以下者，以
    總超載部分，每1 公噸加罰新臺幣2,000 元；超載逾20公噸
    至30公噸以下者，以總超載部分，每1 公噸加罰新臺幣
    3,000 元；超載逾30公噸者，以總超載部分，每一公噸加罰
    新臺幣5,000 元。未滿1 公噸以1 公噸計算，道路交通管理
    處罰條例第29條之2第1項、第3項定有明文。
四、經查：
    (一)異議人裝載貨物超過核定重量1.75公噸：
      1.異議人所有之車牌號碼606 －RK號自用大貨車，於96年
        8 月8 日下午1 時25分許，在臺中線沙鹿鎮○○路與明
        德路口，經原舉發單位攔檢，其核定之總重量21公噸，
        經過磅後系爭大貨車裝載砂石總重22.75 公噸，逾重
        1.75公噸之事實，業經原舉發單位以上開函文敘述甚明
        ，並有汽車車籍查詢、舜發96年8 月8 日下午1 時33分
        地磅單各1 紙在卷可稽，復為異議人所不爭執，可以認
        定。
      2.是以系爭大貨車裝載貨物總重為22.75 公噸，因核重為
        21公噸，故本件異議人裝載貨物超過核定之總重量1.75
        公噸，堪以認定。
    (二)異議人裝載貨物超過核定重量未逾10% 不予免罰：
      1.按交通部路政司於65年4 月1 日，以路臺字第44915 號
        函示：貨車超載未逾總重量 (裝載額)10% 者 得免予處
        罰；復於90年9 月21日以 (90) 交路字第054777號函覆
        內政部警政署貨車裝載未逾核定之總重量10% 者，得否
        免罰疑義：一略…二查有關「超載 (重)未 達總重量10
        % 者是否免予舉發」乙節，本部業以90年6 月5 日以交
        路90字第039396號函說明二明確說明：「算計執法使用
        之各種量測儀器之容許誤差值及考量現行已實施多年之
        規定後，方篩選作為依法舉發處罰對象之作法，應尚稱
        合理，本部亦表同意。」在案，仍請參考；惟本案爭議
        恐係部分警察機關取締未參據貴署訂頒之「警察機關取
        締違規砂石車注意事項」規定舉發所致，故本案宜請各
        警察機關確依貴署90年9 月7 日 (90) 警署交字第
        185843號函示處理原則辦理，俾免生困擾。三至於處罰
        機關接獲員警移送未逾核定總重量10% 之通知單如何裁
        罰乙節，本部當轉請各處罰機關依「違反道路交通管理
        事件統一裁罰標準及處理細則」第34條規定，於轉請原
        舉發單位查證後，再依同細則第43條規定，參酌舉發違
        規事實、違反情節、稽查人員處理意見及被處分人之陳
        述後，自本權責審慎處理。」
      2.綜觀交通部路政司前開函示內容，係考量過磅時或因各
        種量測儀器之誤差，方就超載未逾總重量10% 者，參酌
        各節，本於權責「得」免予處罰。惟上開函示係行政機
        關內部函文，並無拘束法院之效力，合先敘明。
      3.查本件異議人裝載貨物時應已計算過重量，已知其裝載
        有超過核定重量之情，竟仍執意上路，嗣因遭原舉發單
        位員警攔查，經過磅得知其超重達1.75公噸已如前述，
        逼近核重21公噸10% 之2.1 公噸，顯見異議人利用交通
        部前開函示，變相把原本容許誤差10% 當作理所當然增
        加載貨運重量的理由，實不可採。
五、從而原處分機關以異議人「汽車裝載貨物超過核定之重量」
    ，依道路交通管理處罰條例第29條之2 第1 項、第3 項規定
    ，以系爭裁決書裁處異議人罰鍰12,000元（計算式：(一)超載
    先罰10,000元；(二)超載未逾10 公噸者，以總超載部分，每1
    公噸加罰1,000 元。又未滿1 公噸以1 公噸計算。所以超載
    1.75公噸即：2 ×1,000 ＝2,000 ；共計10,000＋2,000 ＝
    12,000）罰鍰，並記汽車違規紀錄1 次，並無不當。是本件
    異議為無理由，應予駁回。
六、據上論斷，應依道路交通管理處罰條例第87條第2 項、道路
    交通案件處理辦法第19條，裁定如主文。
中    華    民    國    97    年    5     月    7     日
                     交通法庭   法  官  李貞瑩
以上正本證明與原本無異。
如不服本裁定，應於裁定送達後5 日內向本院提出抗告狀（須附
繕本）。
                                書記官  金雅芳
中    華    民    國    97    年    5     月    7     日


司法院資訊處製作；財團法人民間司法改革基金會備份。
